【裁判字號】    97,上易,231
【裁判日期】    970812
【裁判案由】    遷讓房屋
【裁判全文】
臺灣高等法院臺中分院民事判決         97年度上易字第231號
上  訴  人  乙○○
被  上訴人  甲○○
訴訟代理人  趙惠如律師
複  代理人  劉淑華律師
上列當事人間請求遷讓房屋事件，上訴人對於中華民國97年5月
21日臺灣彰化地方法院97年度訴字第196號第一審判決提起上訴
，本院於97年7月29日言詞辯論終結，判決如下：
    主  文
上訴駁回。
第二審訴訟費用由上訴人負擔。
    事實及理由
一、被上訴人方面
(一)、本件被上訴人於原審起訴主張：兩造原為夫妻關係，已於民
    國（下同）94年8月27日離婚。如附表所示房屋（以下簡稱
    系爭房屋）為被上訴人所有，兩造離婚後，已無同居義務，
    上訴人無正當權源，卻仍繼續占用系爭房屋，迭經催促遷讓
    返還，上訴人均未置理。上訴人在兩造婚姻關係存續中所賺
    金錢已自行花用殆盡，未曾交予被上訴人，甚至小孩出國費
    用亦由被上訴人支付。從而，上訴人無權占有系爭房屋，爰
    依民法第767條前段規定提起本訴，並聲明求為如原審判決
    主文第1項所示之判決。並陳明願供擔保以宣告假執行。
(二)、於本院補充陳述：
  1.就被上訴人所有之系爭房屋，為兩造婚姻關係存續中所購買
    。而被上訴人用以給付房地之貸款，甚至被上訴人與子女之
    生活費用、子女之出國費用，均係被上訴人自己經營洗衣店
    及出租宿舍轉得的，與上訴人無涉。兩造原共同經營之美食
    店，於負責人變更為上訴人之名義後，所有收入均存入上訴
    人之帳戶內，並未交給被上訴人，故上訴人對於系爭房屋毫
    無貢獻。
  2.兩造離婚自94年8月27日迄今已逾兩年，上訴人均為行使剩
    餘財產分配請求權，上訴人如要主張剩餘財產分配請求權，
    被上訴人自得為時效抗辯拒絕給付。
  3.被上訴人從來沒有說要把房子要賣給上訴人，反而係上訴人
    要求以新台幣450萬元向被上訴人購買，但被上訴人不同意
    。
二、上訴人方面
(一)、上訴人則以：系爭房屋目前供上訴人經營自助餐店及住家使
    用。上訴人在兩造婚姻關係存續中所賺金錢均交由被上訴人
    ，以購買系爭房屋，上訴人並非無權占有等語，資為抗辯，
    並聲明求為駁回被上訴人於原審之請求及假執行之聲請。
(二)、於本院補充抗辯：房子是兩造共同的財產；被上訴人有向我
    的朋友承租18棟房子，有再轉租給建國科技大學的學生，這
    也是兩造共有的財產，上開租金都是她在處理，一年獲利約
    有兩佰萬，房子應該要歸我。否認被上訴人稱買房子的錢是
    由租金收入買的。去年被上訴人有透過朋友說要賣給我，這
    個還有債的關係云云。
三、原審經審酌兩造所提出之攻擊防禦方法後，認上訴人就其占
    有系爭房屋之正當使用權源，未據其舉證以實其說，則被上
    訴人主張上訴人無權占有系爭房屋，並進而請求上訴人應將
    系爭房屋全部騰空並遷讓返還被上訴人，自應予准許，因而
    判令如原審判決主文第1項所示。並為附條件之假執行及免
    為假執行宣告。上訴人對於原審上開判決結果不服，提起上
    訴，聲明求為：(一)原判決廢棄。(二)被上訴人於第一審之訴及
    假執行之聲請均駁回。(三)第一、二審訴訟費用由被上訴人負
    擔。被上訴人則答辯聲明：(一)上訴駁回。訴訟費用由上訴人
    負擔。
四、兩造不爭執之事項如下：
(一)、兩造係於67年12月24日結婚，94年10月28日經法院裁判離婚
    。
(二)、系爭坐落彰化市○○街212號建物係兩造於婚姻關係存續中
    因買賣而取得之財產，並登記在被上訴人名下。
(三)、以上並有被上訴人提出上之土地登記謄本、建物登記謄本、
    房屋稅繳款書影本及戶籍謄本等件為證，堪信為真正。
五、本件爭點：被上訴人是否有權繼續占有使用系爭房屋？茲分
    述本院得心證理由如下：
(一)、按「所有權人對於無權占有或侵奪其所有物者，得請求返還
    之。」民法第767條前段定有明文。又所有權人對占用人主
    張物上請求權，僅須證明其為所有權人及被占用之事實為已
    足，如占用人抗辯其有正當之占用權源，即應就所抗辯之事
    實負舉證證明之責。經查：上訴人辯稱其有出資購買一節，
    不僅為被上訴人所否認，且未據上訴人舉證以實其說，自難
    採信。上訴人雖又主張：被上訴人曾有透過友人說要把房子
    賣給我，還有債之關係等語；惟為被上訴人所否認，並抗辯
    稱：係上訴人說要向被上訴人購買房子，被上訴人不同意（
    本院卷第21頁）；另上訴人亦自承：對造有意要賣房子給他
    ，伊原先不願意，等到伊要買的時候，被上訴人已經不願意
    賣給他等語無訛（本院卷第21頁）；是被上訴人縱如上訴人
    所言確曾一度有意出售系爭建物予上訴人，但既為上訴人所
    拒，其要約已失其效力，其後上訴人縱有意向被上訴人購買
    ，亦屬新的要約性質，其所為之新要約又為被上訴人所拒絕
    ，兩造間自無從據此形成買賣之意思表示合致，上訴人徒以
    有買賣之要約，主張兩造間有債之關係，並逕以為其繼續占
    有之依據，洵無可採。
(二)、次查，兩造於原審固曾協商和解，上訴人並一度同意於上訴
    人提出150萬元以為取得系爭房屋之代價，但其後因雙方互
    信不足及條件無法談妥而和解未成，上訴人自不得徒以兩造
    間曾有和解之舉，即解為被上訴人已同意由其繼續占有使用
    系爭房屋。民法第1030條之1第4項復明定：「夫妻間之離婚
    後之剩餘財產差額分配請求權，自請求權人知有剩餘財產之
    差額時起，二年間不行使而消滅」。本件兩造當事人既於94
    年10月間即經法院判決准予離婚，斯時上訴人即得向被上訴
    人請求剩餘財產分配請求權，上訴人對於系爭號建物係兩造
    於婚姻關係存續中所取得，且登記在被上訴人名下一事又無
    從推為不知，乃遲未提出剩餘財產分配之請求，則系爭建物
    於2年請求權時效完成後即確定歸被上訴人所有，此外，上
    訴人又無法提出被上訴人有同意其繼續占有使用系爭房屋或
    有何其他占有之正當權源，自不能以被上訴人於離婚後未即
    請求其搬遷，即推論被上訴人有何同意其占用之意。況被上
    訴人復否認曾就剩餘財產分配一事委人出面商談，上訴人亦
    坦言自離婚後從未向被上訴人請求剩餘財產之分配請求權，
    也未向被上訴人請求取回財產；空言兩造於97年1月間曾委
    由他人商談房屋分配事宜，亦無可採。
(三)、綜上所述，被上訴人既為系爭房屋之所有權人，上訴人又無
    法舉證證明有何繼續占有系爭房屋之正當權源，被上訴人因
    之本於無權占有之法律關係，依所有權人物上請求權訴請上
    訴人將系爭房屋全部騰空並遷讓返還予被上訴人，於法即屬
    有據，應予准許。原審因之為被上訴人勝訴之判決並依兩造
    之聲請分別酌定相當之供擔保金額後為「准」、「免」假執
    行之宣告，自無不合，上訴意旨仍執前詞求予將原判決予以
    廢棄改判，核屬無據，其上訴為無理由，應予駁回。
六、兩造其餘主張及證據方法，與本院前開判決結果不生影響，
    無逐一論列之必要，併此敘明。
七、據上論結，本件上訴為無理由，依民事訴訟法第449條第1項
    、第78條、判決如主文。
中    華    民    國    97    年    8     月    12    日
                  民事第二庭    審判長法  官  邱森樟
                                      法  官  翁芳靜
                                      法  官  謝說容
以上正本係照原本作成。
不得上訴。
                                      書記官  胡美娟
中    華    民    國    97    年    8     月    12    日
                                                      Ｍ
┌───────────────────────────────────────────┐
│附表                                                                                  │
├─────────┬────────┬────────────┬───────────┤
│建號              │地號            │門牌、建材、用途        │層次、面積（平方公尺）│
├─────────┼────────┼────────────┼───────────┤
│彰化市○○段2284建│同左段977-56地號│彰化市○○街212號、鋼筋 │第一層35.28、第二層46.│
│號                │                │混凝土造、住商用        │96、第三層46.96、第四 │
│                  │                │                        │層46.96、騎樓14.88，總│
│                  │                │                        │面積191.04（附屬建物：│
│                  │                │                        │屋頂突出物7.04）      │
└─────────┴────────┴────────────┴───────────┘


司法院資訊處製作；財團法人民間司法改革基金會備份。
